【裁判字號】    89,訴,3052
【裁判日期】    900626
【裁判案由】    恐嚇取財
【裁判全文】
臺灣臺中地方法院刑事判決                        八十九年度訴字第三五二號
    公  訴  人  臺灣臺中地方法院檢察署檢察官
    被      告  丙○○
右列被告因恐嚇取財案件，經檢察官提起公訴（八十九年度偵字第一七一五四號），
本院判決如左：
    主  文
丙○○意圖為自己不法之所有，以恐嚇使人將本人之物交付，處有期徒刑捌月。
    事  實
一、丙○○因懷疑先前曾竊取其音響之甲○○再行竊取其行動電話等物，而於民國八
    十九年六月十七日十一時三十分許，在甲○○依約前來丙○○向甲○○承租之彰
    化縣彰化市○○路一五九巷五號之住處後，因甲○○否認有竊取行動電話等物，
    致丙○○心生不悅，遂基於傷害之犯意，徒手毆打甲○○之頭部、臉部、胸部及
    背部等處，致甲○○受有口內撕裂傷及背部瘀傷等傷害後，復意圖為自己不法之
    所有，要求甲○○簽發本票，並恫嚇稱：「你一定要跟我處理完才能走」等語，
    致甲○○心生畏懼，而遂行丙○○之要求，即簽發如附表所示票面金額總計為一
    百五十萬元之參紙本票（已發還）交付丙○○。
二、案經甲○○訴由彰化縣警察局彰化分局報告臺灣彰化地方法院檢察署呈請臺灣高
    等法院臺中分院檢察署令轉臺灣臺中地方法院檢察署檢察官偵查起訴。
    理  由
一、訊據被告丙○○對於在右揭時、地傷害告訴人甲○○及有對告訴人稱：你一定要
    處理完才能走等語，告訴人並當場簽發並交付如附表所示之本票三紙等情均坦承
    不諱，惟矢口否認有何恐嚇取財犯行，辯稱：告訴人曾偷竊其財物，且並未強迫
    告訴人簽發本票，只叫告訴人簽一張，是告訴人自己要簽三張的云云。經查
  （一）右揭事實，業據告訴人於警訊及本院調查時指訴甚詳，並經證人乙○○於警
        訊及本院調查時中證稱：有見到被告以拳頭毆打告訴人等語，復有秀傳紀念
        醫院驗傷診斷書一份在卷可稽。
  （二）證人乙○○雖於本院調查時證述：本票是告訴人自願簽的，因他承認有竊取
        被告東西，自己覺得不好意思，才簽本票，後來告訴人也有把被告之衣服、
        褲子等物還被告云云，惟其於警訊時則證稱：「近日蔡（指被告）又丟了行
        動電話、照相機，甲○○便向丙○○講他沒拿，蔡不相信，所以便出手打甲○○˙˙˙」、「（問：丙○○有無逼迫甲○○他簽下本票？何種情況下所
        簽發？）我當時未在場，我不知道本票的事」、「（問：你有無看見甲○○
        開本票給丙○○？）沒有」，是證人乙○○就有無看見告訴人簽發本票及告
        訴人有無承認竊取被告物品部分，前後證述不一，而其於本院調查時所證述
        之情節，與告訴人之指述不合，是事實是否果如其於本院調查時所證述告訴
        人承認竊盜才自願簽本票給被告云云，已足啟疑竇；且被告於本院調查時自
        承：伊打傷告訴人後他立即簽發本票，並有告訴告訴人一定要處理完才能走
        等語；告訴人亦於本院調查時陳述：遭被告毆打時，心中很害怕，本票是被
        告打伊時要求簽發的等語，足徵告訴人顯因遭被告毆打，心生畏懼，自由意
        識遭受壓抑下，違背本意始遂行被告之意簽發本票，灼然至明，因而證人乙○○證稱被告未強迫告訴人簽本票云云及被告辯稱是告訴人自願簽發本票云
        云，顯然分係事後迴護及卸責之詞，委無足採。另被告於偵查中供述：「˙
        ˙˙我請他（指告訴人）簽三張，是因簽三張以上才能到法院告」等語，足
    證其於本院調查時所辯：是告訴人自己要簽三張云云，顯非實在。
  （三）另被告雖迭於警訊、偵查及本院調查審理時均供稱：是因告訴人竊取伊財物
        ，所以才要告訴人簽本票，聽說本票要簽三張才能告到法院云云，惟查告訴
        人固承認先前曾竊取被告之音響，然並未再竊取被告之行動電話等物等情，
        業經告訴人於本院調查時陳明在卷，且觀諸被告要求告訴人簽發如附表所示
        之本票三張，每張票面金額各為五十萬元，共計一百五十萬元，而被告懷疑
        遭告訴人竊取之財物價值並不足五十萬元，亦據被告於本院調查時供承在卷
        ，是被告以暴力相向繼而以言語恫嚇告訴人使之心生畏懼而簽發如附表所示
        之三張本票，顯有為自己不法所有之意圖甚明。
  （四）此外，復有贓物認領保管單一紙附卷可憑。是被告上開辯解，顯係卸責飾詞
        ，均不足採，因而事證明確，被告犯行堪以認定，應予依法論科。
二、按本票為表彰財產上權利之文書，具有經濟價值，且為有體物，屬民法上「物」
    之範疇，為財產犯罪之客體。核被告所為，係犯刑法第二百七十七條第一項傷害
    罪及同法第三百四十六條第一項恐嚇取財罪。公訴人認被告係涉犯刑法第三百四
十六條第二項恐嚇得利罪，容有誤會，惟其基本事實同一，本院自應予審理，並
    變更其起訴法條。被告傷害告訴人之身體繼而以言語恫嚇脅迫告訴人簽發本票所
    犯上開二罪，有方法結果之牽連關係，應從一重之恐嚇取財罪論處。爰審酌被告
    犯罪之動機、目的、手段、因懷疑告訴人竊取其財物，不思循合法途徑追查失物
    ，反施以強暴之手段，並以言詞恐嚇告訴人，對告訴人之心理造成之恐懼甚鉅，
    犯罪所得非低，犯罪後坦承部分犯行，尚具悔意，態度尚佳等一切情狀，量處如
    主文所示之刑。查被告前受有期徒刑以上刑之宣告，執行完畢後，雖於五年內未
    曾受有期徒刑以上刑之宣告，惟被告於八十九年間另涉有違反槍砲彈藥刀械管制
    條例、懲治盜匪條例、偽造文書、恐嚇取財等犯行，分經臺灣彰化地方法院檢察
    署及臺灣臺中地方法院檢察署檢察官偵查起訴，其中懲治盜匪條例等案件部分，
    業經本院於九十年五月八日以八十九年度訴字第二二○九號判決，就被告懲治盜
    匪條例部分判處有期徒刑九年六月，另變造國民身分證部分，判處有期徒刑三月
    ，並定應執行刑為有期徒刑九年七月在案，有臺灣臺中地方法院檢察署刑案資料
    查註紀錄表及臺灣高等法院被告全國前案紀錄表各一紙在卷可參，足見被告本次
    犯行，並非偶發行為，因此，倘徒以其於有期徒刑執行完畢後五年內未曾受有期
    徒刑以上刑之宣告，即謂得邀緩刑之寬典，無異輕啟枉法倖進之徒投機之門，絕
    非屬良法美意之緩刑制度之本旨，因此，為維法律秩序之基本原則及尊嚴，發揮
    法院具體個案之判決導正社會現象之功能，本院認被告不宜宣告緩刑。告訴人所
    簽發之如附表所示之本票三紙，雖為被告犯罪所得之物，惟既已發還告訴人，而
    非在被告所持有中，被告已無法據以行使票據上之權利，爰不宣告沒收。
據上論斷，應依刑事訴訟法第二百九十九條第一項前段、第三百條，刑法第二百七十
七條第一項、第三百四十六條第一項、第五十五條，罰金罰鍰提高標準條例第一條前
段，判決如主文。
中      華      民      國    九十    年      六      月      二十六    日
                              臺灣臺中地方法院刑事第七庭
                                審判長法  官  夏  一  
                                      法  官  林  郁  婷
                                      法  官  郭  妙  俐
右正本證明與原本無異。
如不服本判決，應於判決送達後十日內，向本院提出上訴狀。
                                      書記官
中      華      民      國    九十    年      六      月      二十八    日
附表：
編  號     發票人       票  號          票面金額             發票日
                                       （新臺幣）
一、       甲○○     WＺ00000000        0十萬元       八十九年六月十七日
二、       同  右     WG00000000        同    右       同              右
三、       同  右     WG00000000        同    右       同              右
附錄本案論罪科刑法條全文：
刑法第三百四十六條
意圖為自己或第三人不法之所有，以恐嚇使人將本人或第三人之物交付者，處六月以
上五年以下有期徒刑，得併科一千元以下罰金。
以前項方法得財產上不法之利益，或使第三人得之者，亦同。
前二項之未遂犯罰之。


司法院資訊處製作；財團法人民間司法改革基金會備份。
